【裁判字號】    97,裁,3423
【裁判日期】    970630
【裁判案由】    疫苗接種
【裁判全文】
最  高  行  政  法  院  裁  定
                                      97年度裁字第3423號
上  訴  人  甲○○
            乙○○
被 上訴 人  行政院衛生署
代  表  人  丙○○
上列當事人間疫苗接種事件，上訴人對於中華民國97年4月2日臺
北高等行政法院96年度再字第69號判決，提起上訴，本院裁定如
下：
    主  文
上訴駁回。
上訴審訴訟費用由上訴人負擔。
    理  由
一、按對於高等行政法院判決之上訴，非以其違背法令為理由，
    不得為之，行政訴訟法第242條定有明文。依同法第243條第
    1項規定，判決不適用法規或適用不當者，為違背法令；而
    判決有同條第2項所列各款情形之一者，為當然違背法令。
    是當事人對於高等行政法院判決上訴，如依行政訴訟法第24
    3條第1項規定，以高等行政法院判決有不適用法規或適用不
    當為理由時，其上訴狀或理由書應有具體之指摘，並揭示該
    法規之條項或其內容；若係成文法以外之法則，應揭示該法
    則之旨趣；倘為司法院解釋或本院之判例，則應揭示該判解
    之字號或其內容。如以行政訴訟法第243條第2項所列各款情
    形為理由時，其上訴狀或理由書，應揭示合於該條項各款之
    事實。上訴狀或理由書如未依此項方法表明，或其所表明者
    與上開法條規定不合時，即難認為已對高等行政法院判決之
    違背法令有具體之指摘，其上訴自難認為合法。
二、本件上訴人對於高等行政法院判決上訴，係以：根據訴訟所
    得文書證據，顯示審判所依據之法醫研究所鑑定報告，具有
    變造及隱匿事實之情形，由法務部檢察司文書及檢察官偵查
    之疫苗說明書中，證實「肺炎確是麻疹疫苗之副作用」，此
    即證實法醫研究所變造部分事實，惟法院卻依據此變造之文
    件作為其判決之基礎。本件相關之刑事訴訟案件尚未三審定
    讞，許多案情尚待調查釐清，為求法律之公正公平性，請求
    本院准予繼續上訴，等待相關案件判決確定，再予與斟酌判
    決確定等語，為其理由。惟查本件上訴人之子徐榮助於民國
    （下同）91年7月24日在南投縣竹山鎮衛生所社寮衛生室接
    種麻疹、腮腺炎、德國麻疹混合疫苗及日本腦炎疫苗第1劑
    ，後發高燒，並於同年8月5日死亡。上訴人以徐榮助之死亡
    與預防接種有關等情，向被上訴人申請預防接種受害救濟，
    經被上訴人核定不予救濟。上訴人不服，提起訴願，經行政
    院訴願決定駁回，上訴人不服，循序提起行政訴訟，經臺北
    高等行政法院93年度訴字第802號判決駁回上訴人之訴，本
    院96年度判字第1067號判決駁回上訴人上訴而確定。嗣上訴
    人復以本院判決有行政訴訟法第273條第1項第9、10、13、1
    4款事由，向高等行政法院提起再審之訴，惟仍經該院96年
    度再字第69號判決駁回上訴人再審之訴，且經該判決敘明：
    行政訴訟法第273條第1項第9、10款規定為再審事由，須以
    主張之判決基礎之證物係經偽造或變造，或證人、鑑定人或
    通譯就為判決基礎之證言、鑑定、通譯為虛偽陳述，且該偽
    造、變造證物或證言、鑑定或通譯虛偽陳述之情形，業經宣
    告有罪之判決並確定，或其刑事訴訟不能開始或續行非因證
    據不足者為限，始得對之提起再審之訴，經查：上訴人主張
    上開確定判決基礎之證物係變造，該證物係「法醫研究所鑑
    定報告」，惟其所主張所謂變造之證物及虛偽陳述之鑑定並
    未經判決有罪確定，是本件上訴人主張有行政訴訟法第273
    條第9、10款之再審事由，即無理由。又上訴人固表明前確
    定判決具有行政訴訟法第273條第1項第13款、第14款之再審
    事由，惟未表明關於該款所稱之證物究何所指，亦未指明前
    確定判決有如何合於「發見未經斟酌之證物或得使用該證物
    」之具體情事及有何足以影響於判決之重要證物漏未斟酌，
    其再審之訴亦屬顯無理由，因認上訴人提起再審之訴，顯難
    認有再審理由等情甚詳。上訴意旨所陳上述理由，仍執前訴
    訟程序中主張之理由，指摘原審判決其為不當，而未具體表
    明原判決有何違背法令，或合於不適用法規、適用法規不當
    、或行政訴訟法第243條第2項所列各款之情形，難認對該判
    決之如何違背法令已有具體之指摘。依首揭說明，應認其上
    訴為不合法。
三、據上論結，本件上訴為不合法。依行政訴訟法第249條第1項
    前段、第104條、民事訴訟法第95條、第78條、第85條第1項
    前段，裁定如主文。
中    華    民    國    97    年    6     月    30    日
                    最高行政法院第一庭
                        審判長法官  鄭  淑  貞
                              法官  林  樹  埔
                              法官  黃  合  文
                              法官  鄭  小  康
                              法官  帥  嘉  寶
以  上  正  本  證  明  與  原  本  無  異
中    華    民    國    97    年    7     月    1     日
                              書記官  郭  育  玎


司法院資訊處製作；財團法人民間司法改革基金會備份。
